臺灣屏東地方法院刑事判決　　　　　　　100年度易字第341號
公　訴　人　臺灣屏東地方法院檢察署檢察官
被　　　告　郭弘銘
上列被告因贓物案件，經檢察官提起公訴（100 年度偵字第465
號），本院判決如下：
    主  文
郭弘銘故買贓物，處有期徒刑陸月，如易科罰金，以銀元佰元
即新臺幣玖佰元折算壹日，減為有期徒刑月，如易科罰金，以
銀元佰元即新臺幣玖佰元折算壹日。
    事  實
一、郭弘銘因其車牌號碼PDM-422 號重型機車（引擎號碼GY6C-2
    11549 號）老舊不堪使用，乃於民國93年8 月間某日，將該
    車牌號碼PDM-422 號重型機車送至屏東縣東港鎮○○路26之
    44號豐和生（另行發佈通緝中）所經營之機車行修理，詎豐
    和生不思以修理方式修復該機車，竟於93年8 月26日晚間7
    時後某時將該機車之引擎拆下後，頂拼在其以不詳方式取得
    ，由不詳真實姓名年籍之成年人所竊取之張簡玉蓮所有，於
    93年8 月26日晚間7 時許，在高雄縣鳳山市○○○路112 號
    前失竊之車牌號碼CJ8-431 號重型機車（引擎號碼SA25GD-1
    03716 號），且將上開車牌號碼PDM-422 號重型機車之車牌
    拆卸後，拼裝在車牌號碼CJ8-431 號重型機車，並於郭弘銘
    交付修理約1 個月後某日，將頂拼完成之贓車載往郭弘銘位
    於屏東縣萬丹鄉○○路18號住處交付與郭弘銘。郭弘銘明知
    豐和生修理後所交付之機車僅引擎為其所有，其餘外觀、車
    型、樣式均與其原交付機車不符，鑰匙亦不相同，顯係來路
    不明之贓物，竟仍基於故買贓物之犯意，以新臺幣（下同）
    1 萬8,000 元之價格向豐和生故買之。嗣經警循線追查豐和
    生所屬贓車集團偽造完成之贓車，於99年4 月30日，通知郭
    弘銘至屏東縣政府警察局屏東分局大同派出所後，當場扣得
    前開車牌號碼PDM-422 號重型機車，而循線查悉上情。
二、案經屏東縣政府警察局屏東分局報告臺灣屏東地方法院檢察
    署偵查起訴。
    理  由
壹、程序方面：
    按被告以外之人於審判外之言詞或書面陳述，除法律有規定
    者外，不得作為證據；又被告以外之人於審判外之陳述，雖
    不符刑事訴訟法第159 條之1 至第159 條之4 之規定，而經
    當事人於審判程序同意作為證據，法院審酌該言詞陳述或書
    面陳述作成時之情況，認為適當者，亦得為證據；另當事人
    、代理人或辯護人於法院調查證據時，知有第159 條第1 項
    不得為證據之情形，而未於言詞辯論終結前聲明異議者，視
    為有前項之同意，刑事訴訟法第159 條第1 項、第159 條之
    5 分別定有明文。其立法意旨在於傳聞證據未經當事人之反
    對詰問予以核實，原則上先予排除。惟若當事人已放棄反對
    詰問權，於審判程序中表明同意該等傳聞證據可作為證據，
    基於尊重當事人對傳聞證據之處分權，及證據資料愈豐富，
    愈有助於真實發現之理念，且強化言詞辯論主義，使訴訟程
    序得以順暢進行，上開傳聞證據亦均具有證據能力。經查，
    本判決以下引用之被告以外之人於審判外之陳述，經本院於
    審判程序提示予檢察官及被告，並告以內容要旨，檢察官及
    被告均表示無意見（參見本院卷第85、86頁），且迄言詞辯
    論終結前均未聲明異議，本院審酌此等證據作成時之情況，
    均無不法之情事，且與待證事實具有關聯性，認為適宜作為
    本案之證據，故均有證據能力，合先敘明。
貳、實體方面：
一、訊據被告郭弘銘固坦承將車牌號碼PDM-422 號重型機車，交
    由豐和生修理，豐和生約1 個月後將修理完畢之機車載往被
    告住處，後該機車遭警方查扣之事實，惟矢口否認有何故買
    贓物犯行，辯稱：伊前開機車牽往豐和生經營之機車行修理
    時，因為機車太舊，豐和生說要大修，鑰匙也會不一樣，伊
    想說既然要大修，豐和生要修什麼伊並未詳究，伊只想說可
    能很多東西會不同，並沒有想說修理完之機車係贓車云云。
    然查：
(一)被告所使用經警查扣之懸掛PDM-422 號車牌之機車（除引擎
    外）機車，應為車牌號碼CJ8-431 號、引擎號碼SA25GD-103
    716 號，出廠年份：93年，被害人張簡玉蓮所有，於93年8
    月26日晚間7 時許，在高雄市鳳山區○○○路112 號前失竊
    之機車一節，業據證人即被害人張簡玉蓮在警詢時證述綦詳
    （參見本院卷第58頁），復有失車- 案件基本資料詳細畫面
    報表1 紙附卷可稽（參見本院卷第65頁）。又由警方查扣之
    懸掛車牌號碼PDM-422 號車牌之機車座墊下方有遭火烤後仍
    可辨識之機車引擎號碼前5 碼為SA25G 等文字，後3 碼為71
    6 等數字，該機車後檔泥板前4 碼為SA25等文字，後3 碼為
    716 等數字之情，有該機車座墊下方遭毀損之機車紋身號碼
    暨遭磨損之機車烙碼照片共6 張附卷可證，參以證人即勘察
    前開機車之警員葉永順於偵查中具結證稱：被告遭查扣機車
    之後擋泥板有烙碼被磨滅，但仍可辨識，依伊辨識結果可看
    出前4 碼為SA25，後3 碼為716 ，後伊以前開號碼向光陽公
    司詢問結果，查出該臺機車應該是93年份，屬於光陽奔馳，
    前6 碼應為SA25GD，且該款車之第7 碼一定係1 ，至於倒數
    第4 碼伊可看出應該係2 或3 ，並以前開號碼比對失竊機車
    ，該車應為原車牌號碼CJ8-431 號之機車等語（參見本院卷
    第60、61頁），是堪認經警查扣懸掛車牌號碼PDM-422 號車
    牌之機車，顯係以原車牌號碼PDM-422 號之機車車牌，拼裝
    被害人張簡玉蓮所失竊車牌號碼為CJ8-431 號重型機車之車
    架、車身之情，應堪認定。另經警查扣懸掛PDM-422 號車牌
    之機車引擎號碼為GY6C-211549 號，而該引擎號碼本即為PD
    M-422 號機車之引擎號碼一情，有卷附照片1 張及車籍查詢
    基本資料詳細畫面表1 份附卷足憑（參見警卷第24頁，本院
    卷第57頁），可見查扣之機車引擎號碼與被告前往修理前之
    機車引擎號碼同一。另證人葉永順證稱：查扣機車引擎有漏
    油痕跡等語（參見本院卷第61頁），而被害人張簡玉蓮所有
    車牌號碼為CJ8-431 號重型機車斯時係93年甫出廠之新車，
    若查扣機車引擎為該失竊機車之引擎，衡情當無此漏油現象
    ，復佐以證人復證稱：經伊將查扣機車引擎號碼與正廠之引
    擎號碼比對結果，查扣機車之引擎號碼應該沒有被變造過，
    但有漏油痕跡等語（參見本院卷第61頁），堪認查扣機車之
    引擎確為被告牽往修理前之機車引擎無誤，是豐和生係將該
    機車之引擎拆下後，頂拼在車牌號碼CJ8-431 號重型機車車
    體一節，應可認定。公訴意旨雖認被告所購贓車機車引擎為
    CJ8-431 號重型機車原裝引擎，然卷內尚乏證據以資認定，
    公訴意旨該部分所認，容有誤會，附此指明。
(二)被告雖以前開情詞置辯，惟被告原車牌號碼PDM-422 號重型
    機車之出廠年月為82年2 月，車型為光陽豪邁款式，有車籍
    查詢- 基本資料詳細畫面1 紙及公路總局監理服務查詢照片
    3 張附卷足憑（參見警卷第14、15頁），而經警查扣之懸掛
    PDM-422 號車牌之機車出廠年份為93年，車型為光陽奔馳款
    式，業據證人葉永順證述明確，並有照片12張附卷可憑（參
    見警卷第19至21頁），且被告亦坦認豐和生將機車交付時，
    伊曾質問為何所交付機車與原來不一樣等語（參見本院卷第
    24、25頁），顯見豐和生交付與被告修理完畢之機車車型、
    款式與被告原所交付修理之機車車型、款式已完全不同，被
    告對該情知之甚詳卻仍予收受，衡以被告為大專畢業，從事
    電腦業（參見警卷第4 頁），足見其智識、經驗均與常人無
    異，其既僅交付豐和生修理機車，於豐和生交付修理後機車
    時，既發現與原交付修理之機車車型、款式完全不同，並於
    豐和生交付修理後機車時曾提出質疑，顯可發現豐和生所交
    付機車擋泥板上引擎號碼烙印業經磨滅之痕跡，卻仍付款取
    車，實有悖於常情。況豐和生僅為機車修理店之經營者，並
    非機車製造商，是被告顯不可能期待豐和生為其蒐集機車之
    全部零件重新拼裝1 輛機車，因其所耗時間與人力顯然巨大
    ，且安全性堪慮，則被告當知修理後取得不同車型、款式而
    幾近全新機車之唯一方式，即係由豐和生另行取得來路不明
    之贓車，再掛上被告原有之車牌，足認被告於豐和生交付修
    理完之機車時，顯然業已知悉該車為來路不明之贓車，其具
    有購買來路不明贓車之故意甚明。再以被告原車牌號碼
    PDM-422 號重型機車係82年2 月間出廠，業如前述，距被告
    將該機車牽往修理時，車齡已逾10年，而被告斯時僅係因機
    車故障損壞始會牽往豐和生所經營之機車行修理一情，業經
    被告供承不諱（參見警卷第4 頁背面，本院卷第24頁背面）
    ，被告是否願意再以高達1 萬8,000 元之代價修理該出廠已
    逾10年之機車，已非無疑，況被害人張簡玉蓮所失竊車牌號
    碼為CJ8-431 號重型機車，其係購買全新機車，且購買後不
    久即失竊等情，業據證人張簡玉蓮證述明確（參見本院卷第
    58頁），而被害人張簡玉蓮至本院調解時要求被告應給付5
    萬元，始願與被告達成和解乙情，有本院刑事報到單附卷可
    查（參見本院卷第47頁），顯見前開機車失竊時之價值應約
    為5 萬元，是被告既以顯低於市價之價格購入上開修復後之
    懸掛車牌號碼PDM-422 號重型機車，足證其應明知該機車係
    以俗稱借屍還魂方式換裝完成，而屬贓車無疑。至被告辯稱
    豐和生交付機車斯時曾拿伊之行照號碼對照修理後之機車引
    擎號碼無誤後，伊始未加質疑而收受豐和生修理完後之機車
    云云，然該機車之車身、車架及鑰匙既已更替，車型、款式
    亦有不同，已如上述，被告顯然知悉該修理後之機車為來路
    不明之贓車無疑，自非可依此為被告有利之認定。是被告前
    開所辯，均不足採信，顯見其於向豐和生故買上開機車時，
    明知該機車係屬來源不明之贓物。
(三)綜上所述，被告前開辯解，顯係事後卸責避就之詞，委不足
    採，本案事證明確，被告前開犯行洵堪認定，應予依法論科
    。
二、被告行為後，刑法於94年2 月2 日修正公布，95年7 月1 日
    施行，而刑法施行法亦於95年6 月14日增訂第1 條之1 。修
    正後刑法第2 條第1 項規定：「行為後法律有變更者，適用
    行為時之法律。但行為後之法律有利於行為人者，適用最有
    利於行為人之法律。」係規範行為後法律變更所生新舊法律
    比較適用之準據法，於新法施行後，應適用修正後刑法第2
    條第1 項之規定，為「從舊從輕」之比較（按此條項規定，
    僅係新、舊法之比較適用之宣示性指導原則，並非實體刑罰
    法律，自不生行為後法律變更之比較適用問題）。經查：
(一)罰金刑部分，刑法分則編各罪所定罰金刑之貨幣單位原為銀
    元，修正前刑法第33條第5 款規定：「罰金：1 元（銀元）
    以上。」而依罰金罰鍰提高標準條例規定，就72年6 月26日
    前修正之刑法部分條文罰金數額提高2 至10倍，其後修正者
    則不提高倍數，並依現行法規所定貨幣單位折算新臺幣條例
    規定，以銀元1 元折算新臺幣3 元；修正後刑法第33條第5
    款規定：「罰金：新臺幣1,000 元以上，以百元計算之。」
    刑法第33條第5 款所定罰金貨幣單位經修正為新臺幣後，刑
    法分則各罪所定罰金刑之貨幣單位亦應配合修正為新臺幣，
    為使刑法分則編各罪所定罰金之最高數額與刑法修正前趨於
    一致，乃增訂刑法施行法第1 條之1 規定：「中華民國94年
    1 月7 日刑法修正施行後，刑法分則編所定罰金之貨幣單位
    為新臺幣。94年1 月7 日刑法修正時，刑法分則編未修正之
    條文定有罰金者，自94年1 月7 日刑法修正施行後，就其所
    定數額提高為30倍。但72年6 月26日至94年1 月7 日新增或
    修正之條文，就其所定數額提高為3 倍。」從而，刑法分則
    編各罪所定罰金刑之最高數額，於上開規定修正後並無不同
    ，惟修正後刑法第33條第5 款所定罰金刑最低數額，較之修
    正前提高，自以修正前刑法第33條第5款規定有利於被告。
(二)按為「從舊從輕」之比較時，應就罪刑有關之共犯、未遂犯
    、想像競合犯、牽連犯、連續犯、結合犯，以及累犯加重、
    自首減輕暨其他法定加減原因（如身分加減）與加減例等一
    切情形，綜其全部罪刑之結果而為比較，最高法院95年第8
    次刑事庭會議決議參照。本件經比較被告行為後之前揭法律
    變更，以修正前刑法之規定較為有利，自應依刑法第2 條第
    1 項前段，適用被告行為時之法律。
三、核被告郭弘銘所為，係犯刑法第349 條第2 項之故買贓物罪
    。起訴書雖認本案以俗稱借屍還魂方式遭拼裝之機車為「引
    擎號碼SA25GD-134675 號、車牌號碼XQ2-167 號、郭智江所
    有、於94年1 月15日，在高雄市○○區○○路28之42號前所
    失竊之機車」，惟業經蒞庭實行公訴檢察官於100 年5 月4
    日以補充理由書敘明遭拼裝之機車為「引擎號碼SA25GD-103
    716 號、車牌號碼CJ8-431 號、張簡玉蓮所有、於93年8 月
    26日，在高雄市鳳山區○○○路112 號前所失竊之機車」，
    基於檢察一體原則，本院自應以更正後之事實予以審究，併
    此指明。爰審酌被告因貪圖小利而為本案犯行，所為助長竊
    盜歪風，致司法機關及被害人追贓困難，增加社會成本，所
    為實無足取，且其犯後否認犯行，並編撰虛情圖以卸責犯行
    ，犯後態度不佳，顯見犯後毫無悔意，惟念及其無犯罪前科
    ，素行良好，有臺灣高等法院被告前案紀錄表附卷可按，暨
    斟酌其犯罪之動機、目的、手段等一切情狀，量處如主文所
    示之刑。又被告行為時，刑法第41條規定：「犯最重本刑為
    5 年以下有期徒刑以下之刑之罪，而受6 個月以下有期徒刑
    或拘役之宣告，因身體、教育、職業、家庭之關係或其他正
    當事由，執行顯有困難者，得以1 元以上3 元以下折算1 日
    ，易科罰金。但確因不執行所宣告之刑，難收矯正之效，或
    難以維持法秩序者，不在此限。」而該條第1 項於94年2 月
    2 日修正公布，並於95年7 月1 日施行，修正後之規定為：
    「犯最重本刑為5 年以下有期徒刑以下之刑之罪，而受6 個
    月以下有期徒刑或拘役之宣告者，得以新臺幣1,000 元、2,
    000 元或3,000 元折算1 日，易科罰金。但確因不執行所宣
    告之刑，難收矯正之效，或難以維持法秩序者，不在此限。
    」經比較新舊法結果，以行為時法對於被告最為有利，故依
    刑法第2 條第1 項前段規定，自應適用最有利於被告之修正
    前刑法第41條第1 項前段規定，諭知易科罰金之折算標準。
    另被告之犯罪時間在96年4 月24日以前，亦無其他不合中華
    民國九十六年罪犯減刑所定不得減刑之情形，爰依該條例第
    2 條第1 項第3 款、第7 條規定，減其宣告刑2 分之1 ，並
    諭知易科罰金之折算標準，以資懲儆。
據上論斷，應依刑事訴訟法第299 條第1 項前段，刑法第349 條
第2 項、第2 條第1 項、第41條第1 項（修正前），中華民國九
十六年罪犯減刑條例第2 條第1 項第3 款、第7 條、第9 條，判
決如主文。
本案經檢察官陳立興到庭執行職務。
中    華    民    國   100    年    8     月    17    日
                  刑事第五庭  審判長法  官  林家聖
                                    法  官  黃柏霖
                                    法  官  謝濰仲
以上正本證明與原本無異。
如不服本判決應於收受判決後10日內向本院提出上訴書狀，並應
敘述具體理由；其未敘述上訴理由者，應於上訴期間屆滿後20日
內向本院補提理由書（均須按他造當事人之人數附繕本）「切勿
逕送上級法院」。
中    華    民    國   100    年    8     月    17    日
                                    書記官  黃美玲
附錄本案論罪科刑法條全文：
中華民國刑法第349條第2項
搬運、寄藏、故買贓物或為牙保者，處5 年以下有期徒刑、拘役
或科或併科1 千元以下罰金。